臺灣橋頭地方法院刑事裁定　
111年度聲字第790號
聲明異議人  
即  受刑人  連家賢


上列聲明異議人即受刑人因竊盜案件，對於臺灣橋頭地方檢察署
檢察官執行之指揮（110年執更字第819號）聲明異議，本院裁定
如下：
    主  文
臺灣橋頭地方檢察署檢察官以一一０年度執更字第八一九號所為
不准連家賢易服社會勞動之執行指揮處分，應予撤銷，由檢察官
另為妥適之執行指揮。
    理  由
一、聲明異議意旨略以：聲明異議人即受刑人（下稱聲明異議人
    ）連家賢因患有精神官能症等疾病，才會犯下竊盜等案件，
    依其目前患有重大疾病之病況，實屬不適合入獄，亦無力繳
    納易科罰金，故請求檢察官三思考慮，准予易服社會勞動之
    方式執行，爰依法對臺灣橋頭地方檢察署（下稱橋頭地檢署
    ）110年度執更字第819號聲明異議等語。
二、按依刑法第41條第4項及刑事訴訟法第457條等規定，得易服
    社會勞動之案件，其准否係由執行檢察官依刑法第41條第4
    項規定，審酌受刑人是否有因身心健康之關係，執行顯有困
    難，或因易服社會勞動，「難收矯正之效或難以維持法秩序
    」之例外情形，而為決定。所謂「難收矯正之效」及「難以
    維持法秩序」，乃指執行檢察官依具體個案，經綜合考量犯
    罪特性、情節及受刑人個人特殊事由等事項後，認受刑人確
    有因不執行所宣告之刑，難收矯正之效，或難以維持法秩序
    者而言。此一綜合評價、權衡結果，固屬檢察官裁量權之範
    疇，惟仍須以其裁量權行使之程序無明顯瑕疵為前提。是就
    受刑人對於檢察官否准易服社會勞動之相關命令聲明異議案
    件，法院應先審查檢察官所踐行之否准程序有無明顯瑕疵，
    而後始有審查檢察官所審酌之事項有無錯誤，有無與刑法第
    41條第4項所定之裁量要件欠缺合理關連性之情事，所為之
    裁量有無超越法律授權範圍等實體事項之問題。又其中所稱
    犯罪特性、情節等事項，固得事先依確定之卷內資料予以審
    查，惟受刑人個人特殊事由，則須在給予受刑人有向執行檢
    察官（言詞或書面）表示其個人特殊事由之機會之情況下，
    檢察官始能對受刑人是否有個人之特殊事由及其事由為何，
    一併加以衡酌；若檢察官未給予受刑人表示有無個人特殊事
    由之機會，即遽為否准易服社會勞動之執行命令，其所為否
    准之程序，自有明顯瑕疵，難謂非屬執行之指揮不當（最高
    法院110年度台抗字第1944號裁定意旨參照）。
三、經查：
  ㈠聲明異議人前因竊盜案件，經本院以110年度聲字第691號裁
    定定應執行有期徒刑1年8月，如易科罰金，以新臺幣1,000
    元折算1日確定，有臺灣高等法院被告前案紀錄表可參。後
    經本院函送橋頭地檢署執行後，執行檢察官於111年7月15日
    批示執行案件進行單，逕予定期傳喚執行，嗣以聲明異議人
    先前易服社會勞動時無故不履行，且係數罪之累犯為由，於
    同年7月19日在得易服社會勞動審查表中之檢察官審核欄勾
    選「擬不准其易服社會勞動」，命聲明異議人應於111年8月
    10日下午2時到案執行，復註明有期徒刑1年8月（檢察官不
    准易服社會勞動，得易科罰金），由聲明異議人之同居人即
    其母簽收執行傳票後，聲明異議人即於同年7月26日檢具高
    雄醫學大學附設中和紀念醫院診斷證明書，向本院對檢察官
    之執行命令聲明異議，業經本院調取上開執行卷宗核閱無訛
    ，並有橋頭地檢署執行案件進行單、得易服社會勞動案件審
    查表及送達證書存卷可查。
  ㈡則依上述歷程可知，本案執行檢察官於作成否准易服社會勞
    動之執行命令前，並未給予受刑人表示有無個人特殊事由之
    機會，參照前開最高法院之裁定意旨，其所為否准程序已有
    瑕疵可指，屬執行之指揮不當。又檢察官於指揮執行時，在
    得易服社會勞動案件審查表中，就書記官審查意見欄所載勾
    選「有得不准許之事由，呈請檢察官裁奪」，及其他意見中
    記載「雄檢109執更3112易服社勞無故不履行，且係數罪之
    累犯」等情，已逕於檢察官審核欄勾選「擬不准其易服社會
    勞動」，復於執行案件進行單上批示傳喚聲明異議人於前揭
    日期到案執行，並簡略記載「檢察官不准社勞，得易科（不
    准社會勞動，得易科罰金）」等語，業如前述，足認本件並
    未明確告知聲明異議人否准易服社會勞動之理由，且於檢察
    官否准易服社會勞動前，似未就審酌之相關事由詢問聲明異
    議人，並未充分就聲明異議人是否有個人之特殊事由及其事
    由為何加以衡酌，則所為否准易服社會勞動之執行命令，能
    否謂已充分衡酌聲明異議人確有「難收矯正之效或難以維持
    法秩序」之例外情形，亦即是否業經綜合考量犯罪特性、情
    節及聲明異議人之個人特殊事由，仍有疑義，就此部分亦屬
    有所瑕疵。
四、綜上所述，本件橋頭地檢署檢察官110年執更字第819號執行
    指揮書所為否准聲明異議人易服社會勞動之執行命令，既有
    上開裁量瑕疵，則聲明異議人以檢察官前開執行指揮為不當
    ，向本院聲明異議，為有理由，本院自應將上開執行指揮處
    分撤銷，由檢察官另為妥適之處分。
據上論斷，應依刑事訴訟法第486條，裁定如主文。
中　　華　　民　　國　　111 　年　　8 　　月　　31　　日
                  刑事第三庭    法　官 羅婉怡
以上正本證明與原本無異。
如不服本裁定，應於收受送達後5 日內向本院提出抗告狀。
中　　華　　民　　國　　111 　年　　9 　　月　　2 　　日
　　　                          書記官 周耿瑩